臺灣高等法院高雄分院刑事判決　　　　110年度上訴字第570號
上　訴　人
即　被　告　楊建忠



選任辯護人　劉怡廷律師
　　　　　　湯雅竣律師
　　　　　　李俊賢律師
上列上訴人因詐欺案件，不服臺灣橋頭地方法院110 年度審訴字
第32號，中華民國110 年3 月17日第一審判決（起訴案號：臺灣
臺南地方檢察署109 年度偵字第12224 號，經臺灣臺南地方法院
移轉管轄至臺灣橋頭地方法院），提起上訴，本院判決如下：
    主  文
上訴駁回。
    事實及理由
一、經本院審理結果，認第一審以上訴人即被告楊建忠犯刑法第
    339條之4第1項第3款之以網際網路對公眾散布而犯詐欺取財
    罪，判處有期徒刑1 年1 月，認事用法及量刑均無不當，應
    予維持，並引用第一審判決書記載之事實、證據及理由（如
    附件）。
二、被告上訴意旨略以：被告已坦承犯行，並已完全賠償被害人
    ，原判決量刑過重，請依刑法第59條規定予以減刑並諭知緩
    刑云云。
三、經查：
  ㈠本案被告犯罪所得新臺幣( 下同) 7,200 元，已全額退還告
    訴人曾婉萍之事實，業經原判決認定明確，且原審亦審酌被
    告正值青壯，不思循正當管道獲取財物，竟任意對他人為詐
    欺取財犯行，對他人財產權益毫不尊重，價值觀念顯然嚴重
    偏差，所為實應非難；惟念其犯後尚能坦承犯行，態度尚可
    ，兼衡其國中畢業之教育程度、從事網拍助手之工作、月薪
    3 萬元，需撫養1 名未成年之子女之經濟狀況、前科素行（
    詳卷附臺灣高等法院被告前案紀錄表）、因本件犯行所獲得
    之利益、被害人所生損害等一切情狀，量處如前所示所示之
    刑。本院認為原判決已依刑法第57條規定詳予審酌而為量刑
    ，其量刑並無失衡或不當之處，自應予維持。
  ㈡按刑法第59條規定犯罪之情狀可憫恕者，得酌量減輕其刑，
    其所謂「犯罪之情狀」，與同法第57條規定科刑時應審酌之
    一切情狀，並非截然不同之領域，於裁判上酌減其刑時，應
    就犯罪一切情狀（包括第57條所列舉之10款事項），予以全
    盤考量，惟以其犯罪確有可憫恕之事由為限（即有特殊之原
    因與環境，在客觀上足以引起一般同情，宣告法定低度刑，
    猶嫌過重），始可予以酌減（最高法院70年度第6 次刑事庭
    會議決議、95年度台上字第788 號判決意旨可供參考）。被
    告另於109 年間，因犯以網際網路對公眾散布而犯詐欺取財
    罪7 罪，經臺灣臺南地方法院109 年度訴字第1176號判決分
    別處有期徒刑1 年3 月共3 罪、有期徒刑1 年2 月共4 罪並
    定應執行有期徒刑1 年5 月，嗣於110 年3 月26日確定在案
    等情，有臺灣高等法院被告前案紀錄表附卷可稽。被告再有
    本案犯行，惡性非輕，縱令已返還告訴人款項，亦難認客觀
    上有足以引起一般人同情之情狀，亦無縱使宣告上開罪名法
    定最低刑度有期徒刑1 年，猶嫌過重之情形，被告並無依刑
    法第59條規定，酌減其刑之餘地。且被告甫因故意犯罪受有
    期徒刑以上刑之宣告者( 即上述7 罪) ，依刑法第74條第1
    項規定，已不符合宣告緩告之要件，不能為緩刑之宣告。
四、綜上所述，被告上訴意旨指摘原判決量刑過重並請求依刑法
    第59條規定酌減其刑及諭知緩刑云云，均為無理由，應予駁
    回。
據上論結，應依刑事訴訟法第373條、第368條，判決如主文。
本案經檢察官黃莉琄提起公訴，檢察官高大方到庭執行職務。
中    華    民    國   110    年    11    月    2     日
                  刑事第二庭    審判長法  官 孫啓強
                                      法  官 周賢銳
                                      法  官 范惠瑩
以上正本證明與原本無異。
如不服本判決應於收受本判決後20日內向本院提出上訴書狀，其
未敘述上訴理由者，並得於提起上訴後20日內向本院補提理由書
狀（均須按他造當事人之人數附繕本）「切勿逕送上級法院」。
中    華    民    國   110    年    11    月    2     日
                                      書記官 陳勃諺
附錄本案論罪科刑法條：
中華民國刑法第339條之4第1項
犯第339條詐欺罪而有下列情形之一者，處1年以上7年以下有期
徒刑，得併科1百萬元以下罰金：
一、冒用政府機關或公務員名義犯之。
二、三人以上共同犯之。
三、以廣播電視、電子通訊、網際網路或其他媒體等傳播工具，
    對公眾散布而犯之。
　
附件：
臺灣橋頭地方法院刑事判決             110年度審訴字第32號
公  訴  人  臺灣臺南地方檢察署檢察官
被      告  楊建忠  男
上列被告因詐欺案件，經檢察官提起公訴（臺灣臺南地方檢察署
109年度偵字第12224號），並由臺灣臺南地方法院判決本件管轄
錯誤，移送本院審理，因被告於準備程序進行中，就被訴事實為
有罪之陳述，經受命法官告知簡式審判程序之旨，並聽取被告與
公訴人之意見後，由本院合議庭裁定由受命法官獨任依簡式審判
程序審理，判決如下：
    主  文
楊建忠以網際網路對公眾散布而犯詐欺取財罪，處有期徒刑壹年
壹月。
    事  實
一、楊建忠意圖為自己不法之所有，基於以網際網路對公眾散布
    而犯詐欺得利罪之犯意，竟於民國108年12月16日，利用電
    腦設備連結網際網路，以社群網站臉書平台刊登販賣蔡依林
    演唱會門票之不實訊息，適有曾婉萍瀏覽該平台，即依楊建
    忠指示以MESSENGER及LINE通訊軟體聯絡，誤信為真而陷於
    錯誤，以新臺幣（下同）7,200元之代價，向楊建忠購買演
    唱會門票，並於同日下午15時15分許匯款7,200元至楊建忠
    所指定之中華郵政股份有限公司帳號000-00000000000000號
    帳戶(楊建忠債權人楊秋香之帳戶)內，楊建忠進而藉此將所
    得7,200元用於清償對楊邱香之債務。嗣因曾婉萍遲未收到
    演唱會門票，發覺受騙並報警處理後，始查悉上情。
二、案經曾婉萍訴由高雄市政府警察局前鎮分局函轉桃園市政府
    警察局平鎮分局報告臺灣桃園地方檢察署檢察官偵辦，經移
    轉管轄由臺灣臺南地方檢察署檢察官偵查起訴。
    理  由
一、本件被告楊建忠所犯非死刑、無期徒刑、最輕本刑為3年以
    上有期徒刑之罪或高等法院管轄之第一審案件，其於本院準
    備程序進行中就被訴事實為有罪之陳述，經告知簡式審判程
    序之旨，並聽取檢察官、被告之意見後，本院合議庭裁定由
    受命法官獨任行簡式審判程序。又因改行簡式審判程序之故
    ，依刑事訴訟法第159條第2項之規定，本件並無同法第159
    條第1項傳聞法則之限制。
二、上開事實，業據被告坦承不諱，核與證人即告訴人曾婉萍、
    證人即被告債權人楊秋香於警詢中之證述情節相符，並有告
    訴人提供網路對話翻拍畫面、郵局帳戶開戶基本資料及交易
    明細資料等在卷可佐，足認被告上開任意性自白與事實相符
    ，應堪採信。綜上所述，本案事證明確，被告犯行應堪認定
    ，應依法論科。
三、論罪科刑
  ㈠刑法第339條之4第1項第3款加重事由之立法理由說明可知，
    該款之加重詐欺罪，係以對不特定多數之公眾散布詐欺訊息
    為要件。行為人若係基於詐欺不特定民眾之犯意，利用網際
    網路等傳播工具，刊登虛偽不實之廣告，以招徠民眾，遂行
    詐騙；縱行為人尚須對受廣告引誘而來之被害人，續行施用
    詐術，始能使之交付財物，仍係直接以網際網路等傳播工具
    向公眾散布詐欺訊息，無礙成立加重詐欺罪。易言之，倘行
    為人有以上開傳播工具，對於不特定人或多數人散布不實訊
    息，以招徠民眾，進而遂行詐欺行為，即已具備上開加重詐
    欺罪之構成要件（最高法院108年度台上字第1069號判決參
    照）。查被告在社群網站「臉書」之公開平台，以帳號「朱
    德政」公告販賣演唱會門票之犯行，係在不特定多數人均可
    自由瀏覽之公開頻道上刊登不實之訊息，並藉以施用詐術，
    詐騙曾婉萍，屬利用網際網路對公眾散布以遂行其詐欺行為
    ，自該當於刑法第339條之4第1項第3款之加重要件。又曾婉
    萍受騙後，匯款7,200元至被告指定之債權人楊秋香前揭帳
    戶內，被告進而藉此將所得7,200元用於清償對楊邱香之債
    務（臺灣臺南地方檢察署偵卷第15-16頁、臺灣桃園地方檢
    察署偵卷第79-80頁），業據認定如上。核被告所為，係犯
    刑法第339條之4第1項第3款之以網際網路對公眾散布而犯詐
    欺取財罪。
  ㈡爰以行為人之責任為基礎，審酌被告正值青壯，不思循正當
    管道獲取財物，竟任意對他人為詐欺取財犯行，對他人財產
    權益毫不尊重，價值觀念顯然嚴重偏差，所為實應非難。惟
    念其犯後尚能坦承犯行，態度尚可，兼衡其國中畢業之教育
    程度、從事網拍助手之工作、月薪3萬元，需撫養1名未成年
    之子女之經濟狀況、前科素行（詳卷附臺灣高等法院被告前
    案紀錄表）、因本件犯行所獲得之利益、被害人所生損害等
    一切情狀，量處如主文所示之刑。
四、沒收部分：
    按犯罪所得，屬於犯罪行為人者，沒收之；前2項之沒收，
    於全部或一部不能沒收或不宜執行沒收時，追徵其價額；犯
    罪所得已實際合法發還被害人者，不予宣告沒收或追徵；宣
    告刑法第38條之1之沒收或追徵，有過苛之虞、欠缺刑法上
    之重要性、犯罪所得價值低微，或為維持受宣告人生活條件
    之必要者，得不宣告或酌減之，刑法第38條之1第1項前段、
    第3項、第5項、第38條之2第2項分別定有明文。查被告詐得
    免除債務之利益，固屬被告之犯罪所得，原應依刑法第38條
    之1第1項前段之規定，宣告沒收，然其債權人楊秋香全額退
    還曾婉萍7,200元乙節，雖非上開刑法第38條之1第5項規定
    文義所指犯罪所得已實際合法「發還」被害人者，然參酌刑
    法第38條之1第5項所揭示「優先保障被害人因犯罪所生之求
    償權」之意旨（立法理由參照），暨同法第38條之2第2項避
    免過苛之立法精神，曾婉萍之請求權已獲滿足，被告實際上
    亦未因此獲得債務減少之利益，若再宣告沒收，將有過苛之
    虞，爰依刑法第38條之2第2項之規定，不再宣告沒收。
據上論斷，應依刑事訴訟法第273條之1第1項、第284條之1、第
299條第1項前段，判決如主文。
本案經檢察官黃莉琄提起公訴，檢察官靳坤隆到庭執行職務。
中    華    民    國    110    年    3    月    17    日
                  刑事第四庭    法  官  簡祥紋
以上正本證明與原本無異。
如不服本判決應於收受判決後20日內向本院提出上訴書狀，並應
敘述具體理由。其未敘述上訴理由者，應於上訴期間屆滿後20日
內向本院補提理由書(均須按他造當事人之人數附繕本)「切勿逕
送上級法院」。
中    華    民    國    110    年    3    月    17    日
                                書記官  顏宗貝
　
附錄本案論罪科刑法條：
中華民國刑法第339條之4第1項
犯第339條詐欺罪而有下列情形之一者，處1年以上7年以下有期
徒刑，得併科1百萬元以下罰金：
一、冒用政府機關或公務員名義犯之。
二、三人以上共同犯之。
三、以廣播電視、電子通訊、網際網路或其他媒體等傳播工具，
    對公眾散布而犯之。